【裁判字號】    99,台上,6742
【裁判日期】    991028
【裁判案由】    違反槍砲彈藥刀械管制條例等罪
【裁判全文】
最高法院刑事判決            九十九年度台上字第六七四二號
上  訴  人  甲○○
選任辯護人  李保祿律師
            鄭錦堂律師
上列上訴人因違反槍砲彈藥刀械管制條例等罪案件，不服台灣高
等法院中華民國九十八年四月二日第二審判決（九十七年度上訴
字第五○五六號，起訴案號：台灣台北地方法院檢察署九十六年
度偵字第一九二二三號），提起上訴，本院判決如下：
    主  文
原判決撤銷，發回台灣高等法院。
    理  由
原判決認定上訴人甲○○有其事實欄一所載犯行，因而撤銷第一
審之科刑判決，改判依數罪併罰規定，分別論上訴人以未經許可
持有可發射金屬具有殺傷力之空氣長槍及未經許可販賣可發射金
屬具有殺傷力之空氣長槍二罪，各處有期徒刑三年併科罰金新台
幣四萬元、有期徒刑五年併科罰金新台幣五萬元，罰金部分同時
諭知易服勞役之折算標準，並為相關從刑之宣告；主刑部分定應
執行之刑有期徒刑五年三月，併科罰金新台幣八萬元，罰金部分
同時諭知易服勞役之折算標準；固非無見。
惟查：（一）、科刑判決書，須先認定犯罪事實，然後於理由內
敘明其認定犯罪所憑之證據，才足以資論罪科刑；如認定事實與
其所採用之證據，及認定之理由不相適合，即屬理由矛盾，其判
決當然為違背法令。原判決事實欄記載：上訴人於民國九十五年
初某日自網路上向張達奇購入槍管業經加長，但瓦斯氣室有漏氣
狀況之TARGET型玩具空氣長槍一支，再自行改造該空氣長槍之灌
氣頭，更換為內藏式C02 小鋼瓶，復予烤漆拋（刨）光（無積極
證據足證張達奇販賣之槍枝原無殺傷力，係經甲○○改造始具有
殺傷力）。甲○○於改造後測試確認該空氣長槍具有殺傷力，而
自斯時起未經許可，持有可發射金屬具有殺傷力之空氣長槍（槍
枝管制編號:000000000）等情（見原判決第一頁末行至第二頁第
七行）；而於理由說明上訴人「雖有改造灌氣頭，更換為內藏式
C02 小鋼瓶之行為，惟乏積極證據足證扣案加長槍管（或併有更
換非原廠擊錘）之空氣長槍原無殺傷力，係因被告改造灌氣頭，
更換為內藏式C02 小鋼瓶後，始具有殺傷力，尚難認被告有將原
無殺傷力之槍枝改造成為具有殺傷力之槍枝之『製造』槍枝行為
」（見原判決第八頁）、「本院雖認定被告有改造灌氣頭，更換
為內藏式C02 小鋼瓶之行為，惟未認定被告有加強槍管及更換非
原廠擊錘之行為，更未認定被告有將原無殺傷力之槍枝改造成為
具有殺傷力之槍枝之『製造』槍枝行為」（見原判決第九頁倒數
第三行起）。倘若無訛，依此記載，原判決係認定上訴人雖有「
更換為內藏式C02 小鋼瓶」之行為，但該槍枝之殺傷力與其更換
為內藏式C02 小鋼瓶無關。既係無涉，且又無證據證明該空氣槍
購入時即有殺傷力，則何以上訴人更換C02 小鋼瓶後即可得知該
槍枝有殺傷力？並由試射行為，據以推論上訴人對該槍枝具有殺
傷力應有認識？前後論述不一，理由嫌有矛盾。又槍枝殺傷力之
有無，並非具有相當槍械知識者以肉眼觀察即知，乃須經一定射
擊程序，由射擊之結果造成標靶之損害程度，再由具有槍械專門
知識之專家予以判別，原判決既以「無積極證據足證張達奇販賣
之槍枝原無殺傷力，係經甲○○改造始具有殺傷力」，且上訴人
更換為內藏式C02 小鋼瓶之行為乙節，要無涉及扣案空氣槍殺傷
力之有無，卻又認定以上訴人具有修復原漏氣空氣槍之相當知識
，逕予推論上訴人應能知悉該空氣長槍有殺傷力云云，亦有未符
論理法則之違法。（二）、事實審法院就卷內有利及不利被告之
證據併陳時，如何取捨而為適合於事實之認定，應詳予論列其取
捨判斷之理由，否則即有判決理由不備之違失。原判決以上訴人
於檢察官偵訊時自承有試射乙事，據以認定上訴人對扣案槍枝具
殺傷力應有認識（見原判決第九頁第二至五行）。然據上訴人於
偵查中所述：「（你有試射過？）有。我確定我賣出去時都是在
合法範圍，因為我試射易開罐，但都無法打穿」等語，有筆錄在
卷足稽（見偵查卷第五０頁）。上訴人似已否認試射後知悉扣案
槍枝有殺傷力乙節。則上開槍枝販入之時即有殺傷力？抑或上訴
人更換C02 小鋼瓶始具有殺傷力？即有未明。此攸關判斷本件上
訴人是否具改造有殺傷力之TARGET空氣長槍，及持有具殺傷力TA
RGET空氣長槍構成要件暨其犯罪時點之認定，就此有利及不利上
訴人之證據併陳，原判決僅拮拾「試射」一語，遽以認定上訴人
當可知悉扣案槍枝具有殺傷力，未論列其取捨判斷之理由，判決
理由洵有未備。（三）、認定事實所憑之證據，須實際存在，就
該案卷宗不難考見者，始克當之。倘判決書內所記載之證據，與
卷宗內之筆錄或文件之內容不相適合，則其判決之根據，實際上
並不存在，自屬採證違法。原判決事實欄記載上訴人自行更改扣
案空氣槍之灌氣頭（見原判決第二頁第二至三行），理由亦謂上
訴人購入上開空氣長槍後，曾自行改造該槍之灌氣頭，並據其自
白不諱等語（見原判決第六頁第二０至二一行）。然稽之上訴人
於警詢中供稱：「（你對於該把TARGET長槍的改造項目有邢些？
）因為原本灌瓦斯的氣室壞掉倉漏氣，所以我有將該部分更換成
內藏式C02小鋼瓶，木托我有上黑色烤漆並拋光槍身」（見偵查
卷第七頁）；於偵訊時供稱「（施伯毅、翁茂谷分別在九十五年
五月二十四日、六月十四日向你購買長槍二支？）是。但都是合
法的國產瓦斯長槍。（你有替他們改造？）只有修改灌氣頭及氣
室漏氣的部份，剩下的只有重新烤漆刨光」等語（見偵查卷第四
九頁），就扣案TARGET空氣長槍部分似僅有更換內藏式C02 小鋼
瓶及重新烤漆刨光，而不及於修改灌氣頭部分。原判決此部分之
認定，顯與卷內所顯示之證據不符，難謂適法。上訴意旨執以指
摘原判決不當，非無理由，應認有撤銷原判決發回更審之原因。
至原判決敘明不另為無罪諭知部分，基於審判不可分原則，併予
發回。又上訴人所涉及上開違反槍砲彈藥刀械管制條例第八條第
一項有關未經許可販賣具殺傷力空氣長槍之犯行，其罪責與處罰
不相對應，業經大法官會議於九十八年十二月二十五日以釋字第
六六九號解釋「有違憲法第二十三條之比例原則，應自本解釋公
布之日起至遲於一年屆滿時，失其效力」，更審時宜一併注意及
之。
據上論結，應依刑事訴訟法第三百九十七條、第四百零一條，判
決如主文。
中    華    民    國  九十九  年    十    月  二十八  日
                      最高法院刑事第八庭
                          審判長法官  洪  文  章
                                法官  王  居  財
                                法官  郭  毓  洲
                                法官  黃  梅  月
                                法官  沈  揚  仁
本件正本證明與原本無異
                                      書  記  官
中    華    民    國  九十九  年   十一   月    一    日
                                                      ｍ

司法院資訊處製作；財團法人民間司法改革基金會備份。
